臺灣新北地方法院民事裁定
111年度消債更字第11號
聲  請  人  楊敦富
代  理  人  曾琴稜律師
上列當事人依消費者債務清理條例聲請更生，本院裁定如下：
    主  文
聲請人楊敦富自中華民國一一一年四月二十九日上午十時起開始
更生程序。
命司法事務官進行本件更生程序。
    理  由
一、按債務人不能清償債務或有不能清償之虞者，得依本條例所
    定更生或清算程序，清理其債務。債務人無擔保或無優先權
    之債務總額未逾新臺幣1,200 萬元者，於法院裁定開始清算
    程序或宣告破產前，得向法院聲請更生。債務人對於金融機
    構負債務者，在聲請更生或清算前，應向最大債權金融機構
    請求協商債務清償方案，或向其住、居所地之法院或鄉、鎮
    、市、區調解委員會聲請債務清理之調解。消費者債務清理
    條例（下稱消債條例）第3 條、第42條第1 項、第151 條第
    1 項定有明文。次按法院開始更生程序之裁定，應載明其年
    、月、日、時，並即時發生效力。法院裁定開始更生或清算
    程序後，得命司法事務官進行更生或清算程序。消債條例第
    45條第1 項、第16條第1 項前段定有明文。又消債條例第3 
    條所謂「不能清償債務或有不能清償之虞」者，係指債務人
    欠缺清償能力，且對於已屆清償期，或已受請求債務之全部
    或主要債務，客觀上可預見處於通常且繼續的不能清償之狀
    態而言，方符合消費者債務清理條例為使不幸陷入經濟困境
    之人得以清理債務、重建生活，並在債務清理過程中能保有
    符合人性尊嚴之最低基本生活目的，合先敘明。
二、本件聲請意旨略以：聲請人名下沒有任何資產，債務總金額
    新臺幣（下同）1,945,361 元，有不能清償債務之情事，消
    債條例施行後，曾向住、居所地之法院聲請債務清理之調解
    ，惟因故調解不成立，而其無擔保或無優先權之債務總額未
    逾1,200 萬元，復未經法院裁定開始清算程序或宣告破產，
    依法自得聲請更生程序，懇請准予更生，以利聲請人重建經
    濟生活等語。
三、經查：
　㈠聲請人於消債條例施行後，曾向住、居所地之本院聲請調解
    不成立，積欠之債務總額復未逾1,200 萬元等情，經調取本
    院110 年度司消債調字第769 號卷核閱無訛，並有財團法人
    金融聯合徵信中心債權人清冊在卷可稽，且於聲請更生前一
    日回溯5 年內未從事營業活動，亦未經法院裁定開始清算程
    序或宣告破產，故聲請人所為本件更生聲請是否准許，即應
    審究其現況是否確實具有不能清償債務或有不能清償之虞等
    情事而定，合先敘明。
　㈡查聲請人表示擔任中型巴士司機之代班人員，每周約可代班4
     天，日薪1,500 元，月薪約24,000元，由於正班人員休假
    須自行找代班人員，並由正班人員給付日薪，故無僱主之薪
    資證明等語，雖無國稅局之繳稅紀錄或其他足證其收入之文
    件或單據可供稽核，惟衡酌社會經濟實務確實存在有無法提
    供工作所得文件之可能，不能僅因未提出相關文書即認所述
    情節不實，況聲請人既已具體釋明其工作所得之來源及計算
    依據，堪認聲請人所稱擔任之職業及月收入之主張，應為真
    實；另聲請人表示每月必須支出生活開銷18,653元（包括三
    餐9,000 元、交通費1,280 元、房租、電水瓦斯、第四台5,
    274 元、生活雜費2,500 元）及扶養費1,000 元部分，業據
    提出房屋租賃契約書、電力公司繳費憑證、水費繳費憑證、
    天然氣費繳費憑證、全民健保保險費計算表、戶籍謄本等件
    為佐，並已盡相當之釋明，且核與消債條例第64之2 條所定
    債務人個人必要生活費用數額相當，未逾一般人生活開銷之
    程度，應為可採。準此，衡以聲請人每月可得收入，扣除每
    月必要支出後，帳面上雖可餘裕4,347 元（計算式：24,000
    －19,653），但考量聲請人名下沒有任何資產，及其每月收
    入及支出狀況，較之被請求清償之債務總額，客觀上應可預
    見係處於通常且繼續不能清償之狀態，自合於「不能清償債
    務或有不能清償之虞」之要件。
　㈢從而，本院衡酌聲請人之經濟狀況，既符合有不能清償債務
    之情事，且無擔保或無優先權之債務總額未逾1,200 萬元，
    復查無聲請人有消債條例第6 條第3 項、第8 條或第46條各
    款所定駁回更生聲請之事由存在，本件更生聲請，應屬有據
    ，爰依首開條文規定，命由司法事務官進行本件更生程序，
    裁定如主文。
四、更生程序開始後，聲請人所提之更生方案，仍須由債權人會
    議可決，或由法院裁定認可後方能實行，倘更生方案未能經
    債權人會議可決或經法院裁定認可，將依消債條例第61條規
    定，開始清算程序，此恐非有利於聲請人，請斟酌以最大還
    款誠意，擬定足為債權人接受，或足供法院認為公允之更生
    方案，俾免更生程序進行至應行清算之程度，附此敘明。 
中    華    民    國    111   年     4    月    29    日
                  民事第六庭   法  官  宋家瑋
上為正本係照原本作成。
本件不得抗告。
本裁定已於111年4月29日時公告。
中　　華　　民　　國　　111 　年　　4 　　月　　29　　日
                            書　記　官　張韶安